【裁判字號】    99,上訴,3291
【裁判日期】    991028
【裁判案由】    毒品危害防制條例
【裁判全文】
臺灣高等法院刑事判決                99年度上訴字第3291號
上  訴  人  臺灣士林地方法院檢察署檢察官
被      告  甲○○
上列上訴人因被告違反毒品危害防制條例案件，不服臺灣士林地
方法院99年度審訴字第608 號，中華民國99年8 月23日第一審判
決（起訴案號：臺灣士林地方法院檢察署99年度毒偵字第1297號
、第1339號，嗣於原審準備程序進行中，被告就被訴事實為有罪
之陳述，經原審告知簡式審判程序意旨，並聽取當事人之意見後
，原審合議裁定依簡式審判程序進行），提起上訴，本院判決如
下：
    主  文
上訴駁回。
    事  實
一、甲○○前因施用毒品案件，經法院裁定送觀察、勒戒及強制
    戒治，於民國（下同）89年9 月2 日強制戒治付保護管束期
    滿執行完畢，並經臺灣臺北地方法院檢察署檢察官以89年度
    戒毒偵字第263 號為不起訴處分確定。復於前開觀察、勒戒
    及強制戒治執行完畢釋放後5 年內再犯施用毒品案件，除經
    臺灣士林地方法院裁定送強制戒治，並經臺灣士林地方法院
    檢察署檢察官以92年度毒偵字第802 號、第851 號提起公訴
    ，其中強制戒治部分，於93年1 月9 日因法律修正停止執行
    ，而未執行完畢，至刑事訴追部分，經臺灣士林地方法院以
    92年度訴字第527 號判決判處有期徒刑10月確定；又再犯施
    用毒品案件經同院以93年度士簡字第366 號判決判處有期徒
    刑3 月確定；再犯搶奪案件，經同院以93年度訴字第296 號
    判決判處有期徒刑1 年確定，上開3 罪嗣經臺灣士林地方法
    院以93年度聲字第34號裁定定應執行刑為有期徒刑1 年10月
    確定；復因施用毒品案件，經臺灣士林地方法院以93年度訴
    字第411 號判決判處有期徒刑1 年確定，此與前開搶奪案件
    ，經臺灣士林地方法院以97年度聲減字第206 號裁定減刑並
    定應執行刑為有期徒刑11月確定，於95年10月17日縮短刑期
    假釋付保護管束，而於95年11月22日保護管束期滿未經撤銷
    假釋視為執行完畢。復因施用毒品案件，經臺灣士林地方法
    院以96年度訴字第177 號判決判處有期徒刑1 年2 月確定，
    嗣經同院裁定減為有期徒刑7 月；再因2 次施用毒品案件，
    經臺灣士林地方法院分別以96年度訴字第754 號判決、97年
    度訴字第253 號判決各處有期徒刑1 年、10月確定，嗣經同
    院裁定定應執行刑為有期徒刑1 年8 月確定，與前開案件接
    續執行，於98年9 月18日縮短刑期假釋付保護管束，於98年
    11月30日保護管束期滿未經撤銷假釋視為執行完畢。詎甲○
    ○猶不知悛悔，於觀察、勒戒及強制戒治執行完畢釋放後5
    年內，再犯施用毒品罪，經法院判處罪刑確定後，復分別基
    於施用第一級毒品海洛因之犯意，先於99年5 月14日某時許
    ，在其位於臺北市○○區○○街52號3 樓住處內，以針筒注
    射之方式，施用第一級毒品海洛因1 次，嗣於99年5 月16日
    晚上7 時30分許，在臺北市○○區○○街之大龍公園內，行
    跡可疑為警臨檢盤查，因其為毒品列管人口，經徵得其同意
    採尿送驗，結果呈嗎啡陽性反應；復於99年6 月8 日、9 日
    間，在上址住處，以針筒注射之方式，施用第一級毒品海洛
    因1 次，嗣於99年6 月10日下午2 時40分許，在臺北市○○
    區○○街2 段17號前，行跡可疑為警臨檢盤查，並當場扣得
    其丟棄於地上之海洛因1 包（毛重0.671 公克，淨重0.471
    公克，採樣0.002 公克，驗餘淨重0.469 公克），經徵得其
    同意採尿送驗，結果呈嗎啡陽性反應，始查悉上情。
二、案經臺北市政府警察局大同分局、臺北市政府警察局中正第
    一分局報告臺灣士林地方法院檢察署檢察官偵查起訴。
    理  由
壹、證據能力之認定部分：
    按被告以外之人（包括證人、鑑定人、告訴人、被害人及共
    同被告等）於審判外之陳述雖不符刑事訴訟法第159 條之1
    至之4 等4 條之規定，而經當事人於審判程序同意作為證據
    ，法院審酌該言詞陳述或書面陳述作成時之情況，認為適當
    者，亦得為證據；當事人、代理人或辯護人於法院調查證據
    時，知有刑事訴訟法第159 條第1 項不得為證據之情形，而
    未於言詞辯論終結前聲明異議者，視為有前項之同意，同法
    第159 條之5 定有明文。立法意旨在於傳聞證據未經當事人
    之反對詰問予以核實，原則上先予排除。惟若當事人已放棄
    反對詰問權，於審判程序中表明同意該等傳聞證據可作為證
    據；或於言詞辯論終結前未聲明異議，基於尊重當事人對傳
    聞證據之處分權，及證據資料愈豐富，愈有助於真實發見之
    理念，且強化言詞辯論主義，使訴訟程序得以順暢進行，上
    開傳聞證據亦均具有證據能力。查本件下列所引用之被告以
    外之人於審判外之供述證據，因公訴人、被告均已於本院審
    理程序中未表示意見（見本院卷第27頁反面至28頁），且迄
    至言詞辯論終結前未再聲明異議，而本院審酌上開供述等證
    據資料製作時之情況，無不當取供及證明力明顯過低之瑕疵
    ，認以之作為證據應屬適當，故揆諸前開規定，認前揭證據
    資料應有證據能力。
貳、認定被告甲○○犯罪所憑之證據及理由：
一、上開事實，迭據被告甲○○於偵查中、原審及本院審理時坦
    承不諱（見99年度毒偵字第1297號卷第39、40頁，99年度毒
    偵字第1339號卷第57至58頁，原審卷第33頁反面、第35頁，
    及本院卷第27頁反面、第29頁）；而扣案之被告所有白色粉
    末1 袋經送請交通部民用航空局航空醫務中心鑑定結果，檢
    出第一級毒品海洛因成分（毛重0.671 公克，淨重0. 471公
    克，採樣0.002 公克，驗餘淨重0.469 公克），有該局99年
    6 月25日航藥鑑字第0994179 號鑑定書在卷可憑（見毒偵字
    第1297號卷第78頁）。綜上，堪認被告上開自白核與事實相
    符，可以採信。本案事證已臻明確，被告犯行洵堪認定，應
    予依法論科。
二、核被告所為，均係犯毒品危害防制條例第10條第1 項之施用
    第一級毒品罪。被告施用第一級毒品海洛因前後持有之低度
    行為，均為施用之高度行為所吸收，均不另論罪。被告所為
    上開2 次犯行，犯意各別，應予分論併罰。又被告前因施用
    毒品案件，經法院裁定送觀察、勒戒及強制戒治，於89年9
    月2 日強制戒治付保護管束期滿執行完畢，並經臺灣臺北地
    方法院檢察署檢察官以89年度戒毒偵字第263 號為不起訴處
    分確定。復於前開觀察、勒戒及強制戒治執行完畢釋放後5
    年內再犯施用毒品案件，除經臺灣士林地方法院裁定送強制
    戒治，並經臺灣士林地方法院檢察署檢察官以92年度毒偵字
    第802 號、第851 號提起公訴，其中強制戒治部分，於93年
    1 月9 日因法律修正停止執行，而未執行完畢，至刑事訴追
    部分，經臺灣士林地方法院以92年度訴字第527 號判決判處
    有期徒刑10月確定；又再犯施用毒品案件經同院以93年度士
    簡字第366 號判決判處有期徒刑3 月確定；再犯搶奪案件，
    經同院以93年度訴字第296 號判決判處有期徒刑1 年確定，
    上開3 罪嗣經臺灣士林地方法院以93年度聲字第34號裁定定
    應執行刑為有期徒刑1 年10月確定；復因施用毒品案件，經
    臺灣士林地方法院以93年度訴字第411 號判決判處有期徒刑
    1 年確定，此與前開搶奪案件，經臺灣士林地方法院以97年
    度聲減字第206 號裁定減刑並定應執行刑為有期徒刑11月確
    定，於95 年10 月17日縮短刑期假釋付保護管束，而於95年
    11月22日保護管束期滿未經撤銷假釋視為執行完畢。復因施
    用毒品案件，經臺灣士林地方法院以96年度訴字第177 號判
    決判處有期徒刑1 年2 月確定，嗣經同院裁定減為有期徒刑
    7 月；再因2 次施用毒品案件，經臺灣士林地方法院分別以
    96年度訴字第754 號判決、97年度訴字第253 號判決各處有
    期徒刑1 年、10月確定，嗣經同院裁定定應執行刑為有期徒
    刑1 年8 月確定，與前開案件接續執行，於98年9 月18日縮
    短刑期假釋付保護管束，於98年11月30日保護管束期滿未經
    撤銷假釋視為執行完畢，有本院被告前案紀錄表附卷可考，
    其於前案有期徒刑執行完畢後，5 年以內故意再犯本件有期
    徒刑以上之罪，為累犯，均應依法加重其刑。
三、原審以被告上開犯行事證明確，適用毒品危害防制條例第10
    條第1 項、第18條第1 項前段、刑法第11條、第47條第1 項
    、第51條第5 款、第38條第1 項第2 款，並審酌刑法第57條
    所列各項情狀及被告曾經觀察、勒戒及強制戒治，仍無法戒
    除毒癮，復又觸犯本件施用第一級毒品犯行，可認被告具有
    「病患性犯人」之特質，又本件被告施用毒品係傷害自身健
    康，所生危害非鉅，及其犯後坦承犯行之態度、家庭經濟狀
    況等一切情狀，就被告所犯2 次施用第一級毒品犯行，分別
    量處有期徒刑7 月，並定應執行有期徒刑11月，並以扣案之
    海洛因1 包（毛重0.671 公克，淨重0.471 公克，採樣0.00
    2 公克，驗餘淨重0.469 公克），係查獲之第一級毒品，依
    毒品危害防制條例第18條第1 項前段規定，不問屬於被告與
    否，應宣告沒收銷燬。又包裝該海洛因之空塑膠包裝袋1 個
    為被告所有供本件施用毒品犯罪所用或預備之工具，業經被
    告供承明確，應依刑法第38條第1 項第2 款、第3 項之規定
    沒收。經核認事用法並無違誤，量刑亦屬適當。檢察官提起
    上訴，以：被告於92年起至97年間曾因多次施用毒品案件，
    分別經臺灣士林地方法院以92年年度訴字第527 號判決判處
    有期徒刑10月確定、以93年度士簡字第366 號判決判處有期
    徒刑3 月確定、以93年度訴字第411 號判決判處有期徒刑1
    年確定，以96年度訴字第17 7號判決判處有期徒刑1 年2 月
    確定、以96年度訴字第754 號判決判處有期徒刑1 年確定、
    以97年度訴字第25 3號判決判處有期徒刑10月確定。被告再
    犯本件施用毒品犯行，顯現其經前次矯治後，仍不知悔改，
    且對刑罰之回饋力不佳，為使罰當其罪，以收一般及個別預
    防之效，實有必要予以加重其刑而量處入監服刑之刑度，雖
    原審判決認被告係病患性犯人，惟施用毒品成癮應為如何之
    處遇，乃立法者之立法考量，屬於立法之核心領域，司法機
    關應予以尊重，我國立法者於立法時即認為施用毒品者有病
    患之特質，故特別設立觀察勒戒、強制戒治等治療程序，施
    用毒品者於治療後，再犯施用毒品罪者，代表其治療無效而
    需以刑罰予以矯正，司法機關於個案判決時，應尊重立法者
    之立法考量，故原審判決於本件科刑時，以被告具病患性犯
    人之特質，而予以輕判，甚至較之前判決之刑度更輕，顯係
    逾越法官之權限，侵害立法者之立法核心領域，殊屬不當，
    故原審判決之量刑除難收矯治之效外，似亦與比例原則、平
    等原則、罪刑相當原則有違。綜上，原審判決量刑過輕，容
    或未洽，指摘原判決不當云云。惟按刑法第57條規定，科刑
    時應以行為人之責任為基礎，並審酌一切情狀，尤應注意該
    條所列10款事項為科刑重輕之標準，而為在法定刑內量刑輕
    重之依據。又量刑之輕重，係屬事實審法院得依職權自由裁
    量之事項，苟以行為人之責任為基礎，並已斟酌刑法第57條
    各款所列情狀而未逾越法定刑度，不得遽指為不當。本件被
    告前雖有多項施用毒品前科，然原審於量刑時，既已具體審
    酌被告之素行、犯罪動機、所生危害程度及犯後坦承犯行之
    態度等一切情狀，就被告所犯2 次施用第一級毒品犯行定應
    執行有期徒刑11月，經核洵屬妥當，並無輕縱之過輕情形。
    檢察官上訴認量刑過輕，為無理由，應予駁回。
據上論斷，應依刑事訴訟法第368條，判決如主文。
本案經檢察官張熙懷到庭執行職務。
中    華    民    國    99    年    10    月    28    日
            刑事第十四庭  審判長法  官  陳志洋
                                法  官  遲中慧
                                法  官  謝靜慧
以上正本證明與原本無異。
如不服本判決，應於收受送達後10日內向本院提出上訴書狀，其
未敘述上訴之理由者並得於提起上訴後10日內向本院補提理由書
（均須按他造當事人之人數附繕本）「切勿逕送上級法院」。
                                書記官  陳泰寧
中    華    民    國    99    年    10    月    28    日
附錄本案論罪科刑法條之依據：
毒品危害防制條例第10條
施用第一級毒品者，處有期徒刑6 月以上5 年以下有期徒刑。
施用第二級毒品者，處3 年以下有期徒刑。

司法院資訊處製作；財團法人民間司法改革基金會備份。
